臺灣臺南地方法院刑事判決
111年度交簡上字第90號
上  訴  人  臺灣臺南地方檢察署檢察官
被      告  NGUYEN VAN DAT(中文名阮文達；越南籍)



上列上訴人因被告公共危險案件，不服本院中華民國111年3月23
日111年度交簡字第996號第一審刑事簡易判決（聲請簡易判決處
刑案號：111年度偵字第4178號），提起上訴，本院管轄之第二
審合議庭判決如下：
    主  文
上訴駁回。
    事  實
一、NGUYEN VAN DAT(中文姓名：阮文達，下稱阮文達)於民國11
    1年2月6日晚間9時至同日時25分許，在臺南市永康區龍潭街
    友人住處內飲用啤酒後，酒後呼氣所含酒精濃度已達每公升
    0.25毫克以上，仍未待體內酒精成分充分退卻，即不顧大眾
    行車之公共安全，基於酒後駕車致交通公共危險之犯意，於
    同日晚間9時25分許，欲返回其住處而自上開飲酒地點騎乘
    電動自行車離開而行駛在道路上。嗣於同日晚間9時30分許
    ，阮文達騎乘該車行經臺南市永康區龍潭街286巷時，因未
    戴安全帽而為警在該巷75號前攔查，經警發現其身上有酒味
    而對其施以酒精濃度吐氣檢測，於同日晚間9時46分測得其
    吐氣所含酒精濃度為每公升0.28毫克，而查悉上情。
二、案經臺南市政府警察局永康分局報告臺灣臺南地方檢察署檢
    察官偵查後聲請以簡易判決處刑。
    理  由
一、程序部分：
  ㈠按被告於第二審經合法傳喚，無正當之理由不到庭者，得不
    待其陳述，逕行判決，刑事訴訟法第371條定有明文。對於
    簡易判決有不服而上訴者，準用上開規定，同法第455條之1
     第3項亦有明定。被告阮文達經本院合法傳喚，無正當理由
    未到庭，有本院送達證書回證、刑事報到單在卷可稽，爰不
    待其陳述，逕為一造辯論判決。
  ㈡以下所引用具傳聞證據性質之供述證據，因檢察官及被告於
    本案言詞辯論終結前均未爭執證據能力，本院審酌前開證據
    之作成或取得之狀況，並無非法或不當取證之情事，且無顯
    不可信之情況，依刑事訴訟法第159條之5規定，均具有證據
    能力；又以下所引用卷內非供述證據性質之證據資料，則均
    無違反法定程序取得之情形，依刑事訴訟法第158條之4規定
    之反面解釋，亦均有證據能力，合先敘明。
二、上開犯罪事實，業據被告於警詢、偵查及本院準備程序時均
    坦承不諱，復有臺南市政府警察局永康分局當事人酒精測定
    紀錄表、財團法人臺灣商品檢測驗證中心呼氣酒精測試器檢
    定合格證書各1份在卷可資佐證，堪認被告自白與事實相符
    ，本件事證明確，被告應予依法論科。　　
三、核被告所為，係犯刑法第185條之3第1項第1款之吐氣所含酒
    精濃度達每公升0.25毫克以上而駕駛動力交通工具罪。
四、本院上訴駁回之說明： 　　
　㈠原審認被告罪證明確，依刑法第185條之3第1項第1款、第41
    條第1項前段、第74條第1項第1款，刑法施行法第1條之1規
    定，審酌被告本案行為時之酒精濃度、所駕車輛種類、行駛
    之道路為一般道路、犯後坦承犯行之態度暨智識程度、家庭
    生活狀況等一切情狀，量處有期徒刑2月，並諭知如易科罰
    金，以新台幣1仟元折算1日。並說明：被告前未曾受有期徒
    刑以上刑之宣告，有本院被告前案紀錄表在卷可按，而被告
    犯後深具悔意，且依其前科紀錄堪證其素行良好，經此教訓
    ，當知警惕而無再犯之虞，認其所受宣告之刑，以暫不執行
    為適當，併予宣告緩刑2年，復審酌被告為在臺工作之外籍
    移工，薪資收入有限，且無法以本地語言溝通，如對其宣告
    之緩刑附加條件或保護管束執行上尚有困難，故不另諭知緩
    刑附加條件或保護管束。經核認事用法並無違誤，量刑亦稱
    妥適。
  ㈡檢察官上訴意旨略以：本案被告飲酒後不到25分鐘即騎車上
    路，稍有智識之人均知其體內酒精尚未完全代謝與消退，且
    係因未戴安全帽為警攔查，可見被告之法治觀念薄弱，被告
    縱為外籍移工，亦應對酒後不得駕車且騎車應配戴安全帽之
    基本法規範有所認識，是本案尚無何客觀事證可認被告已深
    知悔悟或知所警惕，而被告雖無前案記錄，且犯後表示悔悟
    ，此一事由充其量僅能作為從輕量刑之理由，難認係判斷刑
    罰暫不執行是否適當之標準。再者，刑法第185條之3近年來
    修法精神係提高法定刑度，以達遏阻之效，本件吐氣所含酒
    精濃度已超出每公升0.25毫克甚多，為兼顧社會公益之平衡
    ，及確保被告日後無再犯之虞，縱使宣告緩刑，亦應依刑法
    第74條第2項之規定命其向公庫支付一定之金額，或提供義
    務勞務，縱認被告之收入及語言能力不佳，固可斟酌緩刑所
    附條件之內容(例如：向公庫支付較低之金額)，逕以緩刑附
    加條件「將來可能」有執行上困難，即免予附加條件，似非
    妥適，且不無使被告自恃外籍、輕忽觸法行為嚴重性而重蹈
    覆轍之可能，是原審就被告緩刑之宣告已有不當，請撤銷其
    緩刑之諭知，或為適當之附條件緩刑。
　㈢惟按，行為經法院評價為不法之犯罪行為，且為刑罰科處之
    宣告後，究應否加以執行，乃刑罰如何實現之問題。依現代
    刑法之觀念，在刑罰制裁之實現上，宜採取多元而有彈性之
    因應方式，除經斟酌再三，認確無教化之可能，應予隔離之
    外，對於有教化、改善可能者，其刑罰執行與否，則應視刑
    罰對於行為人之作用而定，如認行為人對於社會規範之認知
    並無重大偏離，行為控制能力亦無異常，僅因偶發、初犯或
    過失犯罪，刑罰對其效用不大，祇須為刑罰宣示之警示作用
    ，即為已足，此時即非不得緩其刑之執行，並藉違反緩刑規
    定仍將執行刑罰之心理強制作用，謀求行為人自發性之改善
    更新。而行為人是否有改善之可能性或執行之必要性，固係
    由法院為綜合之審酌考量，並就審酌考量所得而為預測性之
    判斷，但當有客觀情狀顯示預測有誤時，亦非全無補救之道
    ，法院仍得在一定之條件下，撤銷緩刑，使行為人執行其應
    執行之刑，以符正義。由是觀之，法院是否宣告緩刑，有其
    自由裁量之職權，而基於尊重法院裁量之專屬性，對其裁量
    宜採取較低之審查密度，祇須行為人符合刑法第74條第1項
    所定之條件，法院即得宣告緩刑，倘事實審法院未有逾越法
    律所規定之範圍，或恣意濫用其權限，即不得任意指摘為違
    法。而被告本案所為酒後騎車公共危險犯行，固侵害社會法
    益，然此並非可排除法院依具體個案審酌而為量刑之適當性
    ，亦非可據為法院就侵害社會法益之犯罪宣告緩刑時，均應
    一律附條件而無裁量空間餘地之理由。原判決已於其論罪科
    刑欄㈡㈢中，論明其審酌刑法第57條各款所列情狀，量處被告
    有期徒刑2月之刑，復考量被告前未曾因故意犯罪受有期徒
    刑以上刑之宣告，因一時失慮，致罹刑章，依其犯後態度良
    好，堪認確有悔意，信無再犯之虞，而併為諭知緩刑2年，
    均已詳為說明其理由，本院衡酌被告本案公共危險行為，其
    行為時其吐氣所含酒精濃度為每公升0.28毫克，行為時騎乘
    之車輛為電動自行車、行駛之道路為一般道路等情節，對社
    會法益之侵害尚非重大，且卷內亦無跡證可認被告有酗酒成
    性或慣性於飲酒後駕駛動力交通工具之惡習等狀況，是原判
    決上開量刑及緩刑之諭知，均未有違法或不當之處，難認有
    何未符合「罰當其罪」之原則，自應予以尊重。從而，原審
    經審酌全案後，對被告所處罪刑宣告緩刑，且未附加緩刑之
    條件，尚符合比例原則與平等原則等一般法律原則之要求，
    與客觀上之適當性、相當性與必要性之價值要求無違，並無
    濫用裁量權之違法，檢察官以前詞指摘原審宣告緩刑、緩刑
    未附條件不當，其上訴為無理由，應予駁回。
據上論斷，應依刑事訴訟法第455條之1第1項、第3項、第364條
、第368條、第371條，判決如主文。
本案經檢察官許友容聲請簡易判決處刑及提起上訴，檢察官羅瑞
昌到庭執行職務。　　
中　　華　　民　　國　　111 　年　　6 　　月　　28　　日
　　　　　　　　　刑事第七庭  審判長法　官　黃琴媛
　　　　　　　　　
　　　　　　　　　                  法  官  孫淑玉
　　　　　　　　　
　　　　　　　　　                  法  官  吳彥慧
以上正本證明與原本無異。
不得上訴。
　　　　　　　　　　　　　　　　  　　　　　　　　　　　　  書記官　魏呈州
中　　華　　民　　國　　111 　年　　6 　　月　　28　　日